臺灣板橋地方法院刑事判決　　　　　 95年度交簡上字第140號
上　訴　人　臺灣板橋地方法院檢察署檢察官
被　　　告　甲○○原名高志光
上列上訴人因被告過失傷害案件，不服本院95年度交簡字第524
號中華民國95年8月15日第一審判決（聲請簡易判決處刑案號：
95 年度偵字第8594號），提起上訴，本院管轄之第二審合議庭
判決如下：
    主  文
上訴駁回。
    事  實
一、甲○○（原名高志光）為駕駛聯結車司機，係從事業務之人
    ，於民國九十四年十二月廿四日晚間八時三十五分許，在臺
    北縣樹林市○○路與育英街口前劃有禁止臨時停車紅實線之
    路邊，明知在禁止臨時停車處所不得臨時停車，仍將其所駕
    駛之車號ＫＡ－七三八一號自小貨車停放於該址路邊紅實線
    旁，且於開啟駕駛座車門之際，理應注意汽車停車向外開啟
    車門時，應注意行人、車輛，並讓其先行，待確認安全無虞
    後再開啟車門下車，而依當時天候晴、夜間有照明光線、路
    面狀態乾燥、無障礙物、視距良好等情形，並無不能注意之
    情事，竟疏未注意及此，而貿然開啟駕駛座車門，斯時適有
    丙○○騎乘車號Ｊ五Ｖ－０七六號重型機車，搭載乙○○沿
    中山路自後駛來，發現此情時已閃避不及，致其所騎乘之前
    開重型機車之右把手撞及由甲○○所駕駛之前開自小貨車駕
    駛座車門，使丙○○所騎乘之機車重心不穩而人車倒地，丙○○因而受第五掌骨骨折、右橈骨骨折等傷害，乙○○則受
    有右膝挫傷、右手第三掌骨骨裂等傷害。高志光肇事後，留
    在現場等候警員到場處理，嗣於有偵查犯罪權限之機關或人
    員知悉其犯罪前，向到場處理之警員承認其為肇事之人而自
    首，並接受裁判。
二、案經丙○○、乙○○訴由臺北縣政府警察局樹林分局報告臺
    灣板橋地方法院檢察署檢察官偵查後聲請以簡易判決處刑。
    理由
一、上揭事實，業據被告甲○○於本院審理時坦承不諱，核與告
    訴人丙○○、乙○○於警詢、偵訊時指訴之情節相符，並有
    道路交通事故現場圖一份、道路交通事故調查報告表（一）
    、（二）各一份、臺北縣政府警察局樹林分局交通分隊Ａ２
    類道路交通事故談話紀錄表三份、現場照片三幀、道路交通
    事故肇事人自首情形紀錄表一份及仁愛醫院診斷證明書二紙
    附卷可稽，足認被告之自白確與事實相符。本案事證至為明
    確，被告犯行堪予認定，應依法論科。
二、被告行為後，刑法及其施行法業於九十五年七月一日修正施
    行，關於新舊法律變更之比較適用，原則上應就罪刑有關之
    共犯、未遂犯、想像競合犯、牽連犯、連續犯、結合犯，以
    及累犯加重、自首減輕暨其他法定加減原因（如身分加減）
    與加減例等一切情形，綜其全部罪刑之結果而為比較（最高
    法院九十五年第八次刑事庭會議決議參照）。經查：（一）
    就易科罰金之折算標準部分，如依修正前刑法第四十一條第
    一項前段及修正前罰金罰鍰提高標準條例第二條之規定，應
    以銀元三百元即新臺幣九百元折算一日，惟若依修正後刑法
    第四十一條第二項前段（原罰金罰鍰提高標準條例第二條已
    同時刪除）之規定，應以新臺幣一千元、二千元或三千元折
    算一日，二者相較之下，應以修正前之規定較有利於被告；
    （二）就自首而言，如依修正前刑法第六十二條，對於未發
    覺之罪自首而受裁判者，減輕其刑，然若依修正後刑法第六
    十二條，則僅「得」減輕其刑，而非必減輕其刑，經比較新
    舊法後，應以修正前刑法第六十二條對被告較為有利；（三
    ）再按刑法施行法增訂第一條之一：「中華民國九十四年一
    月七日刑法修正施行後，刑法分則編所定罰金之貨幣單位為
    新臺幣。九十四年一月七日刑法修正時，刑法分則編未修正
    之條文定有罰金者，自九十四年一月七日刑法修正施行後，
    就其所定數額提高為三十倍。但七十二年六月二十六日至九
    十四年一月七日新增或修正之條文，就其所定數額提高為三
    倍」，則刑法第二百八十四條第一項前段規定之罰金部分，
    應認亦隨同修正，而在修正前應依罰金罰鍰提高標準條例第
    一條前段之規定提高為十倍，是修正前後所規定之罰金刑最
    高額，經換算結果並無不同，惟因修正後刑法第三十三條第
    五款已將罰金刑調整為新臺幣一千元以上，以百元計算之，
    經比較前後規定之刑度，應以修正前之規定對被告較為有利
    。綜上，經綜合比較前述各項法律變更之結果後，本案因修
    正後之規定並未對被告更為有利，依據刑法第二條第一項前
    段，應一體適用修正前刑法及修正前罰金罰鍰提高標準條例
    之規定，合先敘明。
三、核被告所為，係犯刑法第二百八十四條第二項前段之業務過
    失傷害罪。被告以一過失行為，致告訴人丙○○、乙○○二
    人受傷，係一行為觸犯二過失傷害罪，為想像競合犯，應依
    刑法第五十五條之規定，從一重論以刑法第二百八十四條第
    一項前段之過失傷害罪（刑法第五十五條想像競合犯之規定
    ，修正施行後第五十五條但書係科刑之限制，為法理之明文
    化，非屬法律之變更，亦無比較適用之問題。），而被告於
    肇事後主動以電話通知警方到場處理，並留在車禍現場等候
    ，於有偵查犯罪職權之公務員查知其為犯罪人前，主動向據
    報前來之警員坦承肇事且接受裁判等情，亦據被告供明在卷
    ，，復有道路交通事故肇事人自首情形紀錄表一紙附卷可憑
    ，則被告所為係對於未發覺之罪自首而受裁判，應依修正前
    刑法第六十二條前段之規定減輕其刑。被告自首情形已明，
    是以上訴人聲請調閱報案通聯紀錄，即無必要，併此敘明。
    原審以被告罪證明確，而適用刑法第二條第一項前段、第二
    百八十四條第二項、第五十五條、修正前第四十一條第一項
    前段、第六十二條、罰金罰鍰提高標準條例第一條前段、修
    正前罰金罰鍰提高標準條例第二條，並審酌被告之過失程度
    、告訴人所受傷勢、當時迄未與告訴人成立和解等一切情狀
    ，判處拘役五十日，如易科罰金，以銀元三百元折算一日，
    其認事用法均無違誤，量刑亦屬適當。檢察官上訴意旨指摘
    原判決未審酌被告雖已與告訴人達成和解，然迄今未主動與
    告訴人和解，且未坦承犯行，犯後態度不佳，量刑似嫌過輕
    ，而求予撤銷改判。惟刑事審判旨在實現刑罰權分配之正義
    ，故法院對於有罪被告之科刑，應符合罪刑相當之原則，使
    輕重得宜，罪當其罪，以契合社會之法律感情，此所以刑法
    第五十七條明定科刑時應審酌一切情狀，尤應注意該條各款
    所列事項以為科刑輕重之標準，縱使基於目的性之考量而必
    須從重裁量時，亦僅得在罪責相當性之範圍內為加，不宜單
    純為強調刑罰之威嚇功能，而從重超越罪責程度為裁，務求
    「罪刑相當」。本件原審量刑時已依第五十七條之規定審酌
    一切情狀，本於上述情狀處以拘役五十日，其量刑尚無明顯
    失衡之處，本院認原審量刑應屬妥適，另被告於本院審理時
    自白犯罪，且與告訴人調解成立，迄本院言詞辯論終結前已
    依調解條款分期賠償告訴人丙○○、乙○○共九萬元（餘款
    約定至九十六年十一月十日止按月給付告訴人各五千元，尚
    未履行完畢），此據被告及告訴人陳明在卷，並有本院簡易
    庭調解程序筆錄一份附卷可憑。檢察官上訴執此指摘原審量
    刑過輕，為無理由，應予駁回。
據上論斷，應依刑事訴訟法第四百五十五條之一第一項、第三項
、第三百六十八條，判決如主文。
本案經檢察官沈志成到庭執行職務。
中　　華　　民　　國　　96　　年 　　1 　　月　　4　　日
                  交通法庭  審判長法　官　陳  鴻  清
                                  法　官　劉  景  宜
                                  法　官　劉  安  榕
上列正本證明與原本無異。
不得上訴。
                                  書記官  楊  馥  如
中　　華　　民　　國　　96　　年　　1　　月　   10　　日
附錄本案論罪科刑法條全文：
中華民國刑法第二百八十四條
因過失傷害人者，處六月以下有期徒刑、拘役或五百元以下罰金
，致重傷者，處一年以下有期徒刑、拘役或五百元以下罰金。
從事業務之人，因業務上之過失傷害人者，處一年以下有期徒刑
、拘役或一千元以下罰金，致重傷者，處三年以下有期徒刑、拘
役或二千元以下罰金。
